【裁判字號】    89,訴,1354
【裁判日期】    900427
【裁判案由】    毒品危害防制條例
【裁判全文】
臺灣高雄地方法院刑事判決                        八十九年度訴字第一三五四號
    公  訴  人  臺灣高雄地方法院檢察署檢察官
    被      告  丙○○
    選任辯護人  孫嘉男
    被      告  孫卿騏
          （原名乙○○
    選任辯護人  吳春生
右列被告因毒品危害防制條例案件，經檢察官提起公訴（八十七年度偵字第二八０一
九號），本院判決如左：
    主  文
丙○○、孫卿騏均無罪。
    理  由
一、公訴意旨略以：被告丙○○與孫卿騏（原名乙○○）共同意圖營利，於民國八十
    七年八月初某日下午，在高雄市○○區○○路與福德路口之「欣欣保齡球館」前
    ，以新台幣二千元之價格，共同販賣第二級毒品安非命乙包予甲○○。其方式為
    ：由另案被告甲○○打000000000號呼叫器與丙○○聯絡並約定交易時
    間、地點後，丙○○則委由孫卿騏將毒品安非他命攜至上揭地點交易。嗣警方於
    同年八月二十七日晚間十時許，在高雄市○○區○○街八十三號華陽大飯店六一
    七室內，查獲甲○○涉嫌販賣毒品安非他命罪嫌，因甲○○之供述，而查獲上情
    ，因認被告二人涉犯毒品危害防制條例第四條第二項販賣第二級毒品罪嫌等情。
二、按犯罪事實應依證據證據認定之，無證據不得推定其犯罪事實，刑事訴訟法第一
    百五十四條定有明文。又事實之認定，應憑證據，如未能發現相當證據，或證據
    不足以證明，自不能以推測或擬制之方法，為裁判基礎（最高法院四十年台上字
    第八六號判例參照）；而犯毒品危害防制條例第十條之罪，供出毒品來源，因而
    破獲者，得減輕其刑，同條例第十七條訂有明文，故證人若犯該條例第十條之罪
    ，因可藉供出毒品來源而獲減刑，則其就毒品來源之陳述是否與事實相符，仍應
    調查其他證據以資審認，易言之，即藉由補強證據之存在，以增強或擔保證人陳
    述之證明力。且認定犯罪事實所憑之證據，雖不以直接證據為限，間接證據亦包
    括在內，然無論直接證據或間接證據，其為訴訟上之證明，須於通常一般之人均
    不致有所懷疑，而得確信其為真實之程度者，始得據為有罪之認定，倘其證明尚
    未達此一程度，而有合理之懷疑存在而無從使事實審法院得有罪之確信時，即應
    由法院為諭知被告無罪之判決（最高法院七十六年台上字第四九八六號判例參照
    ）。
三、本件公訴人認被告丙○○、孫卿騏二人涉有右開犯行，係以證人甲○○之證詞及
    被告丙○○於警訊中陳稱：「我所吸食之安非他命係一名綽號叫『進仔』不詳姓
    名之男子於八十七年十月底到我家找我提供我吸食的，但是係免費提供吸食」，
    「我只知道乙○○有替他人買安非他命，事後賺取少量安非他命供自己食」，「
    八十七年八月間，有一位綽號『暉仔』之男子扣呼叫器000000000號找
    乙○○，要乙○○替他買安非他命，隔日乙○○就拿約四次量之安非他命至我住
    處共同吸食」，「呼叫器係我女朋友劉香吟之胞兄丁○○申請的，八十七年八月
    間，該呼叫器被朋友乙○○借走，當時是乙○○在使用」等語為據，以及扣案之
    呼叫器一只為憑。訊據被告二人均堅決否認有何販賣毒品安非他命之犯行，均辯
    稱：伊不認識甲○○，也不曾與甲○○接洽或有交易毒品之事等語。
四、經查：
（一）證人甲○○雖於警訊中陳述「向綽號『鈺仔』購買安非他命一次，係於八十七
      年八月初某日下午二時許在高雄市○○區○○路與福德路口『欣欣保齡球館』
      前以二千元向他購得安非他命一包，但這次他並沒有親自送安非他命至保齡球
      館，係一名綽號『進仔』送至保齡球館將安非他命交給我」云云（警卷八十七
      年八月二十八日偵訊筆錄），然於偵查中則改稱：「（問：安非他命是否向丙○○及乙○○買的？）他們我不認識，我是叫陳世忠幫我買的，至於陳世忠向
      何人買的我不知道」、「（問：向丙○○買安非他命幾次？）我不認識他」等
      語（偵卷八十七年十二月二十四日訊問筆錄），嗣於審理中經當庭對質後則證
      稱：「我不認識丙○○，是乙○○賣給我的」、「之前沒見過丙○○，乙○○
      來找我都是自己一個人來」等語（八十九年七月十四日訊問筆錄），其既未見
      過「鈺仔」之人，豈能與丙○○約定後，再由孫卿騏負責送貨之理？前後陳述
      矛盾重重，則甲○○是否確曾與丙○○聯繫購買毒品之情，尚非無疑。
（二）次查，扣案之000000000號呼叫器係以案外人丁○○名義申請而由被
      告丙○○所使用，然該只呼叫器於八十七年八月間係由孫卿騏所借用，此經丙○○、孫卿騏二人供認在卷，是亦難以該呼叫器原由被告丙○○所使用，即推
      認甲○○有以該呼叫器與丙○○聯繫交易毒品之事實。
（三）再查，除證人甲○○除於警訊及偵查中之證詞前後矛盾而難以採信外，共同被
      告丙○○雖於警訊中供稱：「我只知道乙○○有替他人買安非他命，事後賺取
      少量安非他命供自己吸食」、「於八十七年八月份間有一名綽號『暉仔』男子
      扣呼叫器000000000號找乙○○，要乙○○替他購買安非他命，事後
      乙○○就拿約吸食四次量之安非他命至我住處共同吸食。但是該次交易情形乙○○都沒有讓我參與，亦不讓我知情」等語（警卷八十七年十一月十一日偵訊
      筆錄），然前開關於孫卿騏替人購買安非他命賺取少量安非他命部分之證詞，
      純係丙○○聽聞而來，並非其親自見聞之事，核屬傳聞證言，自不得作為證據
      ；又關於綽號『暉仔』要求孫卿騏代購安非他命部分之證詞，丙○○亦僅見聞
      「暉仔」要求代購，以及隔日孫卿騏攜帶安非他命與丙○○共同吸食之事實，
      孫卿騏是否於接獲「暉仔」要求後確有代為購買安非他命之行為，丙○○既未
      參與、見聞，自不能僅憑先前「暉仔」之代購要求與事後取得安非他命共同吸
      食等情，即推論孫卿騏確有代購安非他命轉售「暉仔」，並取得少量安非他命
      為對價之事實。
（四）復查，證人甲○○雖於警訊中供稱以（０七）0000000號電話與孫卿騏
      聯絡，且上開電話確為孫卿騏所使用無誤，此經孫卿騏供認在卷，並有中華電
      信公司台灣南區電信分公司高雄營運處覆函一紙在卷可稽，然亦僅足以證明甲○○知悉孫卿騏之聯絡電話之事實，此等事實與孫卿騏是否販賣毒品之關連性
      並非直接，尚不足以證明孫卿騏確有於上開時、地販賣毒品安非他命予甲○○
      之事實。
（五）末查，司法警察曾分別於八十七年十一月十一日、同年十二月十七日前往丙○○、孫騏卿二人位於高雄市○○區○○路七十巷三十二號二樓之四、苓雅區○○○路九十一巷三號之住處實施搜索，然除上開呼叫器外，均未扣得與販賣毒
      品有關之不法事證，此有搜索扣押證明筆錄二份在卷可稽（見警卷第三十四頁
      、偵卷第三十頁），是尚難僅憑甲○○之矛盾證詞及共同被告丙○○傳聞之語
      ，推認被告二人確有共同販賣毒品之犯行。
五、綜上所述，本件公訴人所認被告二人販賣毒品之犯罪嫌疑雖非無據，然證人甲○○之證詞既多所矛盾而難盡信，扣案呼叫器亦與犯罪事實無直接關連，則卷內證
    據並不足使本院得被告確有販賣第二級毒品安非他命之確信，亦即被告是否確有
    販賣毒品之犯行仍有合理之懷疑存在，此外，本院復查無其他積極證據足資證明
    被告二人確有公訴人所指之犯行，其犯罪即屬不能證明，揆諸首開規定及說明，
    自應為被告無罪之諭知。
據上論斷，應依刑事訴訟法第三百零一條第一項前段，判決如主文。
本案經檢察官鍾忠孝到庭執行職務。
中      華      民      國    九  十    年      四      月    二十七    日
                                  臺灣高雄地方法院刑事第三庭
                                      法  官  葉  啟  洲
右正本證明與原本無異。
如不服本判決，應於判決送達後十日內，向本院提出上訴狀。
                                      書記官  盧  雅  婷
中      華      民      國    九  十    年      五      月      三      日


司法院資訊處製作；財團法人民間司法改革基金會備份。
